臺灣屏東地方法院刑事判決　　　　　　　96年度訴字第822號
公　訴　人　臺灣屏東地方法院檢察署檢察官
被　　　告　甲○○
　　　　　　　　　　（現於臺灣屏東監獄竹田分監執行中）
上列被告因違反毒品危害防制條例案件，經檢察官提起公訴（96
年度毒偵字第1319號）及追加起訴（96年度毒偵字第1717、1724
、1822號），被告於準備程序中就被訴事實為有罪之陳述，經本
院合議庭裁定改以簡式審判程序審理，判決如下：
    主  文
甲○○施用第一級毒品，累犯，處有期徒刑捌月；又施用第一級
毒品，累犯，處有期徒刑捌月；又施用第一級毒品，累犯，處有
期徒刑捌月；又施用第一級毒品，累犯，處有期徒刑捌月。應執
行有期徒刑貳年貳月。
　　犯  罪  事　實
一、甲○○前於民國88年間因施用毒品案件，經本院裁定送觀察
    、勒戒後，因認無繼續施用毒品之傾向，於88年7 月7 日執
    行完畢釋放；於89年又因施用毒品案件，經本院裁定送觀察
    、勒戒後，因認有繼續施用毒品之傾向，再經本院以89年毒
    聲字第1222號裁定令入戒治處所施以強制戒治1 年，嗣經本
    院裁定停止戒治付保護管束，於90年5 月19日執行完畢；復
    於上開強制戒治執行完畢後5 年內之92年7 月初至同年月16
    日，因施用毒品案件，經檢察官聲請強制戒治並提起公訴，
    本院以92年度毒聲字第1202號裁定令入戒治處所施以強制戒
    治1 年，指揮書執畢日期為93年8 月26日，惟於93年1 月9
    日即因毒品危害防制條例修正而出戒治所，其刑責部分則經
    本院以92年度訴字第622 號判決判處應執行有期徒刑1 年2
    月確定，於94年2 月18日縮刑期滿執行完畢；其於92年間另
    因偽造文書案件，經本院以94年度訴字第460 號判決判處有
    期徒刑10月確定；又於94年6 月中旬至同年7 月3 日，因施
    用第一級毒品案件，經本院以94年度訴字第729 號判決判處
    有期徒刑1 年確定，並與前開偽造文書案件，經本院裁定定
    其應執行之刑為有期徒刑1 年9 月確定，而於96年2 月27
    日縮刑期滿執行完畢。
二、詎甲○○不知戒絕，復分別基於施用第一級毒品之犯意，(一)
    於96年5 月24日12時許，在屏東縣內埔鄉大新村大新國小廁
    所內，以將海洛因加水置於注射針筒內再注入體內之方式，
    施用第一級毒品海洛因1 次，而於同日22時30分許，因另涉
    竊盜案件，為警在內埔鄉○○村○○街359 巷47之30號查獲
    ，經警徵得其同意後採尿送驗；(二)於96年7 月9 日16時許，
    在上址大新國小廁所內，以同上方式施用第一級毒品海洛因
    1 次，而於同年7 月11日15時許，在內埔鄉○○路青龍宮前
    ，為警查獲；(三)於96年7 月28日6 時30分許，在內埔鄉○○
    路824 巷120 之1 號前之工寮內，以同上方式施用第一級毒
    品海洛因1 次，而於同日12時10分許，因另涉竊盜案件，為
    警通知到案說明時，經警徵得其同意採尿送驗而查獲；(四)於
    96年8 月8 日17時許，在上址大新國小校園內，以同上方式
    施用第一級毒品海洛因1 次，嗣於同日19時許，因另涉竊盜
    案件為警逮捕，經警徵得其同意採尿送驗而查獲。
三、案經屏東縣警察局潮州分局、內埔分局報告臺灣屏東地方法
    院檢察署檢察官偵查起訴及追加起訴。
    理  由
一、本件被告所犯係死刑、無期徒刑或最輕本刑為3 年以上有期
    徒刑或高等法院管轄第一審案件以外之罪，其於準備程序期
    日就被訴事實為有罪之陳述，經本院告知簡式審判程式之旨
    ，並聽取公訴人及被告之意見後，經合議庭依刑事訴訟法第
    273 條之1 第1 項規定，裁定由受命法官獨任進行簡式審判
    程序，是依刑事訴訟法第273 條之2 規定，本件之證據調查
    ，不受同法第159 條第1 項、第161 條之2 、第161 條之3
    、第163 條之1 及第164 條至第170 條規定之限制，合先敘
    明。
二、按毒品危害防制條例於92年7 月9 日修正公布，自93年1 月
    9 日施行，其中第20條、第23條將施用毒品之刑事處遇程序
    ，區分為「初犯」及「5 年內再犯」、「5 年後再犯」。依
    其立法理由之說明：「初犯」，經觀察、勒戒或強制戒治後
    ，應為不起訴處分或不付審理之裁定；經觀察、勒戒或強制
    戒治執行完畢釋放後，「5 年內再犯」者，因其再犯率甚高
    ，原實施之觀察、勒戒及強制戒治既已無法收其實效，爰依
    法追訴或裁定交付審理。至於經觀察、勒戒或強制戒治執行
    完畢釋放後，「5 年後再犯」者，前所實施之觀察、勒戒或
    強制戒治已足以遮斷其施用毒品之毒癮，為期自新及協助其
    斷除毒癮，仍適用「初犯」規定，先經觀察、勒戒或強制戒
    治之程序。從而依修正後之規定，僅限於「初犯」及「5 年
    後再犯」2 種情形，始應先經觀察、勒戒或強制戒治程序。
    倘被告於5 年內已再犯，經依法追訴處罰，縱其第3 次（或
    第3 次以上）再度施用毒品之時間，在初犯經觀察、勒戒或
    強制戒治執行完畢釋放5 年以後，已不合於「5 年後再犯」
    之規定，且因已於「5 年內再犯」，顯見其再犯率甚高，原
    實施觀察、勒戒或強制戒治，已無法收其實效，即應依該條
    例第10條處罰（最高法院95年度第7 次刑事庭會議決議意旨
    參照）。次按依刑法第56條修正理由之說明，謂「對繼續犯
    同一罪名之罪者，均適用連續犯之規定論處，不無鼓勵犯罪
    之嫌，亦使國家刑罰權之行使發生不合理之現象。」「基於
    連續犯原為數罪之本質及刑罰公平原則之考量，爰刪除有關
    連續犯之規定」等語，即係將本應各自獨立評價之數罪，回
    歸本來就應賦予複數法律效果之原貌。因此，就刑法修正施
    行後多次施用毒品之犯行，採一罪一罰，始符合立法本旨（
    最高法院96年8 月21日第九次刑事庭會議意旨參照）；又集
    合犯係指在犯罪構成要件中，本即預定有數個同種類之行為
    將反覆實行之犯罪。此等反覆實行之犯罪行為，於自然意義
    上雖係數行為，但依社會通念，法律上應僅為一總括之評價
    ，法律乃將之規定為一獨立之犯罪類型，而為包括一罪。是
    集合犯，除於客觀上須有反覆實行之多數犯罪行為，且各行
    為間，有一定程度之密切接近關係外，主觀上，該多數犯罪
    行為並須係出於行為人一個概括決意。倘該多數犯罪行為非
    出於一概括決意，依社會通念，不應評價為一罪，始符公平
    原則，即不能概認係集合犯而祇論以一罪。集合犯之行為人
    於實行犯罪之初，主觀上縱有持續多次實行犯罪之概括決意
    ，然於遭司法警察（官）、檢察事務官或檢察官查獲之際，
    其對爾後將遭法院羈押或獲准具保，得否依其主觀上原有之
    決意，賡續實行集合犯罪之客觀行為，因失其自主性而無從
    預知，是其主觀上之概括決意與客觀上之集合行為，皆因遭
    查獲而中斷。縱依事後之客觀情況，行為人仍得以再度實行
    犯罪，亦與查獲前之犯罪行為間，已難謂係出於同一之概括
    決意。且犯行既已遭查獲，依社會通念，亦期其因此將自我
    檢束而不再犯，乃竟重蹈前非，自難以認應評價為一罪係屬
    適當（最高法院96年台上字第4432號判決意旨參照）。
三、前揭犯罪事實，業據被告甲○○迭於警詢及本院審理中坦承
    不諱，且其於96年5 月24日23時55分許、同年7 月11日15時
    20分許、同年7 月28日14時許、同年8 月8 日19時許，分別
    經警採尿送驗，檢驗結果確均呈嗎啡（即海洛因代謝物）陽
    性反應，此有正修科技大學超微量研究科技中心檢驗報告4
    紙、屏東縣警察局潮州分局疑似嗎啡尿液送驗代號與真實姓
    名對照表1 紙、內埔分局辦理煙毒及麻醉藥品案尿液送驗受
    檢人員真實姓名代號對照表3 紙，及被告手背針孔痕跡照片
    3 幀附卷為憑，足證被告上開自白與事實相符，堪以認定。
    又被告前於88年間因施用毒品案件，經本院裁定送觀察、勒
    戒後，因認無繼續施用毒品之傾向，於88年7 月7 日執行完
    畢釋放；於89年又因施用毒品案件，經本院裁定送觀察、勒
    戒後，因認有繼續施用毒品之傾向，再經本院以89年毒聲字
    第1222號裁定令入戒治處所施以強制戒治1 年，嗣經本院裁
    定停止戒治付保護管束，於90年5 月19日執行完畢；復於上
    開強制戒治執行完畢後5 年內之92年7 月初至同年月16 日
    ，因施用毒品案件，經檢察官聲請強制戒治並提起公訴，本
    院以92年度毒聲字第1202號裁定令入戒治處所施以強制戒治
    1 年，指揮書執畢日期為93年8 月26日，惟於93年1 月9日
    即因毒品危害防制條例修正而出戒治所，其刑責部分則經本
    院以92年度訴字第622 號判決判處應執行有期徒刑1 年2 月
    確定；又於94年6 月中旬至同年7 月3 日，因施用第一級毒
    品案件，經本院以94年度訴字第729 號判決判處有期徒刑1
    年確定，亦有本院92年度訴字第622 號判決、94年度訴字第
    729 號判決、臺灣高等法院被告前案紀錄表、臺灣屏東地方
    法院檢察署刑案資料查註紀錄表暨全國施用毒品案件紀錄表
    各1 份在卷可稽。是被告於強制戒治執行完畢後，5 年以內
    已再犯施用毒品犯行，並經依法追訴處罰後，復分別犯本案
    4 件施用第一級毒品犯行之事證明確，均堪認定，揆諸前開
    說明，應分別依毒品危害防制條例第10條第1 項規定處罰之
    。
四、查海洛因係毒品危害防制條例第2 條第2 項第1 款所稱之第
    一級毒品，不得持有及施用，是核被告所為，均係犯毒品危
    害防制條例第10條第1 項之施用第一級毒品罪。其施用前後
    持有第一級毒品之低度行為，應各為其施用之高度行為所吸
    收，均不另論罪。被告所犯4 次施用第一級毒品罪，為獨立
    之數行為，應予分論併罰。又被告前於92年間因施用毒品案
    件，經本院以92年度訴字第622 號判決判處應執行有期徒刑
    1 年2 月確定，於94年2 月18日縮刑期滿執行完畢；其於92
    年間另因偽造文書案件，經本院以94年度訴字第460 號判決
    判處有期徒刑10月確定；又於94年6 月中旬至同年7 月3 日
    ，因施用第一級毒品案件，經本院以94年度訴字第729 號判
    決判處有期徒刑1 年確定，並與前開偽造文書案件，經本院
    裁定定其應執行之刑為有期徒刑1 年9 月確定，而於96年2
    月27日縮刑期滿執行完畢，有臺灣高等法院被告前案紀錄表
    1 份為憑，其於上開有期徒刑執行完畢後，5 年以內故意再
    犯本件有期徒刑以上之4 罪，均為累犯，應分別依刑法第47
    條第1 項規定加重其刑。爰審酌被告素行不佳，前經多次觀
    察、勒戒及強制戒治，竟仍未戒除施用毒品之惡習，於前犯
    施用毒品案件甫執行完畢後，即再施用第一級毒品，戕害身
    心甚鉅，惟念其施用毒品乃戕害自己之健康，尚未危及他人
    ，且犯後尚能坦承犯行之態度等一切情狀，分別量處如主文
    所示之刑，並定其應執行之刑。
據上論斷，應依刑事訴訟法第273 條之1 第1 項、第299 條第1
項前段，毒品危害防制條例第10條第1 項，刑法第11條前段、第
47條第1 項、第51條第5 款，判決如主文。
本案經檢察官陳新君到庭執行職務。
中　　華　　民　　國　　96　　年　　10　　月　　31　　日
                        刑事第五庭   法  官  李宜娟
以上正本證明與原本無異。
如不服本判決應於收受本判決送達後10日內向本院提出上訴書狀
，其未敘述上訴理由者，並得於提起上訴後10日內向本院補提理
由書狀（均須按他造當事人之人數附繕本）「切勿逕送上級法院
」
中　　華　　民　　國　　96　　年　　10　　月　　31　　日
                                     書記官  孫秀桃
附錄本案論罪科刑法條
毒品危害防制條例第10條：
施用第一級毒品者，處6 月以上5 年以下有期徒刑。
施用第二級毒品者，處3 年以下有期徒刑。
